臺灣雲林地方法院刑事判決　　　　　　　　　　　　九十一年度交簡上字第六０號
　　上 訴 人
　　即 被 告　丁○○
右上訴人因過失傷害案件，不服本院斗六簡易庭九十一年度六交簡字第一三一號中華
民國九十一年七月十八日第一審判決（聲請簡易判決處刑案號：九十年度偵字第五０
四一號），提起上訴，由本院合議庭改依第一審通常程序審理，判決如左︰
    主  文
原判決撤銷。
丁○○無罪。
    理  由
一、公訴意旨略以：被告丁○○於民國（下同）九十年十月十一日上午十一時許，駕
    駛車牌號碼Ｎ四─七一三０號自用小客車，車內前座搭載丙○○，沿雲林縣大埤
    鄉雲一五七線，由西往東方向行駛，途經雲一五七線與大埤鄉○○路之交岔路口
    ，理應注意汽車迴車時，駕駛人應暫停並顯示左轉燈光或手勢，看清無來往車輛
    ，始得迴轉。而依當時情形，又無不能注意之情事，竟疏於注意，於通過上開交
    岔路口時，未看清來往車輛，貿然迴轉行駛，適同一時、地，甲○○騎乘車牌號
    碼ＨＺＥ─六六五號重機車，後載其妻戊○○，由雲林縣斗南鎮往大埤鄉方向行
    駛，亦應注意車前狀況，隨時採取必要之安全措施，而依當時情形，又無不能注
    意之情事，竟疏於注意，於通過上開交岔路口時，未注意車前狀況，隨時採取應
    變措施，由於雙方有上述之疏失，甲○○見被告之自用小客車迴轉時，已避煞不
    及，遂於交岔路口處緊急煞車，因而人車滑倒，致受有頭部外傷併多處擦傷等傷
    害。案經甲○○提出告訴，故認被告涉犯刑法第二百八十四條第一項前段之過失
    傷害罪嫌等語。
二、前揭車禍事實，雖為被告所否認，並辯稱：當天被告是從嘉興村出來，停在上開
    道路的南側，準備左轉往大埤，並非從大埤鄉出來，是被告停在該處，看見告訴
    人在對面車道騎機車跌倒好意扶起告訴人等語。然查：
（一）上開事實，業經告訴人指訴明確。
（二）且告訴人於上開時地滑倒，受有前揭傷害之情，亦據證人即告訴人之妻戊○○
      證述屬實，並有告訴人提出之診斷證明書一紙在警卷可按，且為被告所不爭執
      ，足信屬實。
（三）又告訴人騎乘機車滑倒時，被告正好駕駛上開自用小客車，沿雲林縣大埤鄉○
      ○○○○路，由西往東方向行駛，未顯示左轉燈光或手勢，無預警停在上開交
      岔路口前方，左車頭並已超過雙黃線準備迴車，且告訴人滑倒後，被告曾在案
      發現場向告訴人表明其將負責賠償告訴人所受之損害等情，亦經告訴人指訴綦
      詳，核與證人戊○○之結證情節相符；且告訴人與證人在本院分別標示雙方車
      輛之現場相關位置一致，有該相關位置圖在卷可佐；並有告訴人提出載有被告
      姓名、出生年月日、身分證字號及車牌號碼等資料之字條一紙在卷可參；再者
      ，上開被告之身分年籍資料，是被告在現場提供給告訴人之情，亦為被告所自
      承。
（四）被告雖以前詞置辯，證人即當時由被告搭載之丙○○亦為同上附合之證述。然
      證人丙○○亦證稱：當時被告行車方向之交通號誌是閃光黃燈等語。而查上開
      現場交岔路口，由嘉興村出來之方向應是閃光紅燈，並非閃光黃燈，有道路交
      通事故調查報告表所附事故現場圖標明在警卷可參，其證述內容，已與現場不
      符；且證人與被告兩人分別標示之現場雙方車輛相關位置亦不一致，有上開相
      關位置圖可佐；再者，依被告所辯其停車位置是在交岔路口之南側，而告訴人
      騎機車滑倒是在交岔路口的北側，則告訴人的跌倒可說與被告完全無關，被告
      豈有救助告訴人以外，又提供其身分年籍資料給告訴人之理，被告所辯，核與
      日常生活經驗有違，不足採信。上開事實，應足認定。
三、惟按行為不罰者，應諭知無罪之判決，刑事訴訟法第三百零一條第一項定有明文
    。又按刑法上之過失，以有客觀注意義務之違反為要件。經查：
（一）告訴人在案發時，騎乘上開機車之時速約三十公里，而被告欲違規迴車之停車
      地點距告訴人大約三十公尺之情，業經告訴人向警員提出告訴時指訴明確，有
      其警詢筆錄可參。雖告訴人在本院另改稱大約在四、五公尺處看見被告的車子
      云云，然與其上開指訴情節不符；且上開不利於被告之情事如果屬實，當無在
      提出告訴時予以隱瞞，故意為有利於被告之指訴之理。另證人丙○○雖證稱告
      訴人之車速約有時速六、七十公里云云，然與告訴人前揭之指訴不符；且當時
      現場路況濕滑之情，為被告所自承，堪信屬實，則以告訴人騎機車後有載人，
      又路況濕滑之情，應無法以時速六、七十公里之高速行駛，故上開證人之證詞
      亦難認屬實。告訴人上開在警詢中之指訴情節，堪信與事實相符。
（二）被告無預警在雙黃線上停車準備迴車，雖有違道路交通安全規則之規定。然以
      告訴人當時之行車速度約時速三十公里，及被告在相距大約三十公尺處的地方
      違規暫停，準備迴車之情節，在一般情況之下，並不致於使機車駕駛因而失控
      滑倒，故本件告訴人騎上開機車滑倒受傷，應屬其本身偶然之意外事故。被告
      本於其駕車行駛經驗所得之確信，於上開時地違規迴車，對於告訴人騎機車滑
      倒受傷而言，尚難謂已有違反客觀之注意義務，故其上開所為應屬不罰之行為
      ，尚難令其負過失傷害之罪責。
四、從而，本件被告之行為不罰，依前揭規定意旨，自應為被告無罪之判決。又檢察
    官聲請以簡易判決處刑之案件，法院於審理後，認應為無罪之諭知者，依刑事訴
    訟法第四百五十二條規定，應適用通常程序審判。原審誤用簡易程序判處被告罪
    刑，於法未合，上訴意旨指摘原判決違法，為有理由，應由本院合議庭予以撤銷
    ，並改依第一審通常程序審理，並諭知被告無罪之判決。
五、據上論斷，應依刑事訴訟法第四百五十五條之一第三項、第三百六十九條第一項
    前段、第二項、第四百五十二條、第四百五十一條之一第四項第三款、第三百六
    十四條、第三百零一條第一項，判決如主文。
本案經檢察官乙○○到庭執行職務。
中      華      民      國      九十一    年    十一      月    十一    日
                                      臺灣雲林地方法院刑事第一庭
                                          審判長法官  翁  慶  珍
                                                法官  林  輝  煌
                                                法官  黃  一  馨
右正本證明與原本無異。
如不服本判決，應於判決送達後十日內向本院提出上訴狀( 應附繕本 )。
                                              書記官  鄭  國  銘
中      華      民      國      九十一    年    十一      月    十一    日
